【裁判字號】    97,建,51
【裁判日期】    980427
【裁判案由】    給付承攬報酬等
【裁判全文】
臺灣板橋地方法院民事判決                97年度建字第51號
原      告  乙○○
被      告  甲○○
訴訟代理人  余文恭律師
複  代理人  洪士傑律師
上列當事人間請求給付承攬報酬事件，經本院於民國98年4 月10
日言詞辯論終結，判決如下：
    主  文
原告之訴駁回。
訴訟費用由原告負擔。
    事實及理由
一、原告主張：
  (一)原告於民國96年11月16日向被告坐落於台北縣樹林市○○街
    22號承攬Ａ棟廠房修繕整建工程，兩造立有合約書，並約明
    本次整體工程款總金額為新臺幣（下同）420 萬元，工程開
    工日為96年11月19日，被告於97年1 月8 日付款250 萬元，
    於97年4 月14日付款50萬元，尚欠原告工程款120 萬元。
  (二)被告於96年12月18日第1 次追加同上址之Ｂ棟廠房修繕工程
    ，兩造協議追加工程款為834,800 元，並經被告簽名同意。
  (三)被告之後有陸續追加第2 次廠房修繕工程，項目如合晟股份
    有限公司廠房修繕追加部分報表所示，均為前開Ａ、Ｂ棟廠
    房之雜項工程，此次追加工程之工程款為1,711,200 元，因
    上開報表中第9 項未施工，扣除後實際金額工程款為126 萬
    元。
  (四)原告已依契約本旨完成前開工程，依民法第490 條、第505
    條規定，被告應給付承攬報酬。惟被告就Ａ棟廠房修繕整建
    工程之工程尾款120 萬元、及前開第1 、2 次之追加工程款
    ，合計3,294,800 元，屢經催討，均拒不給付，且不出面驗
    收系爭已完成之工程，致原告受有損害，為此提起本件訴訟
    ，請求被告給付承攬報酬。
  (五)併為聲明：被告應給付原告3,294,800 元，及自起訴狀繕本
    送達翌日起至清償日止，按年息5%計算之利息。
二、被告則抗辯：
  (一)兩造間所簽訂之承攬契約為統包承攬契約：
    被告並非工程之專業廠商，因此建蓋系爭廠房時，即預定以
    統包契約之型式，將所有廠房之設計、材料、施工，委發包
    予同一家廠商施作，因此並無另行委託設計師加以設計，此
    為原告所明知，並願就此訂立承攬契約，此於系爭契約中關
    於「施工內容」部分包括：材料、整建廠房型式、尺寸、照
    圖施工均係由原告承攬，意即原告須負責提供材料、設計廠
    房型式及尺寸、按原告自行設計之圖說施工，從設計至施工
    均由原告所完成，故兩造間所簽訂之系爭契約為統包承攬契
    約，意即工程之設計責任及施工責任均交由同一家即原告負
    責。因此，倘設計及施作任一環節有所瑕疵，均應由原告負
    責。
  (二)兩造間所簽訂之承攬契約為總價承包契約：
    關於系爭契約之工程款部分，兩造係採取總價承包之方式簽
    訂承攬契約，因系爭工程係由原告自行提出設計圖說，並按
    其設計自行估算施工總價成本，故兩造約定以420 萬元之工
    程總價，將系爭工程之設計到施工全部發包予原告進行施作
    ，系爭契約「整建工程付款方式」明載整體工程總金額420
    萬元整，即係兩造就系爭工程約定之總價，故屬統包契約型
    式下之總價承包契約甚明。
  (三)依台灣省建築師公會鑑定報告意見所載：1.鑑定結果分析(一)
    點：認承造人即原告繪製之工程簡易圖說，新增樓版之載重
    、新設鋼樑結構配置是否正確、是否足以承擔新增加之樓版
    荷重，原告均未慮及，是倘因此發生設計上之瑕疵，即應由
    原告承擔。2.依鑑定結果分析(二)點，確認系爭廠房之地層確
    有下陷之情況，可知原告之設計及施工顯有瑕疵。惟上開鑑
    定報告中所稱「目視無地基下陷狀況，... 沉陷量不大」應
    未考慮以下因素：蓋系爭A 棟建築物之2 樓樓版中央部分，
    於鑑定前即已經發生嚴重坍塌現象，隨時有可能全部崩落，
    故乃由承商進行相關搶修工作，將2 樓中央部分樓版之混凝
    土及鋼樑部分全部切割，再加急支撐柱處理，才能稍微穩定
    ，鑑定斯時，已是切割後之狀態，故上開鑑定報告所稱「目
    視無地基下陷狀況，... 沉陷量不大」，實無法反應系爭瑕
    疵之嚴重性，況且上開鑑定報告書所附照片9 至11，亦無法
    看出鑑定報告中所謂最高與最低點差距6.4 公分從何而來。
    況且縱使按目前之2 樓樓版測量，亦與原始設計之狀態不符
    。3.依鑑定結果分析(三)點，可知系爭工程A 棟1 樓混凝土上
    方托樑混凝土爆裂之原因，主因係增設樓版之載重使鋼樑撓
    曲，致使混凝土超載，由此可知係結構設計問題，此亦屬原
    告設計不當所導致之瑕疵，係屬原告應負之責任。4.依鑑定
    結果分析(四)點，可知系爭工程之鋼樑配置位置不當，且施工
    不良，造成多處漏水，足證係因承攬人即原告設計上有瑕疵
    ，及施工不良所致，應屬原告所負之責任。5.依鑑定結果分
    析(五)點，建議增加緊急支撐鋼樑，究屬緊急一時性支撐作業
    ，亦或永久性結構修復工程，則未見說明。如屬緊急性處置
    ，顯無法使永久性結構修復工程，依此方式，將導致被告之
    廠房無法使用，蓋被告發包系爭工程，原擬作為工廠使用，
    供有大型機具及車輛進出搬運貨物商品，因此廠房需為開放
    空間，中間不能有障礙物阻隔，若依依鑑定報告之意見加以
    補強，將使廠房分割成數個小型區塊，貨運車量無法進出，
    被告廠房形同虛設，是鑑定報告書之修補方式與廠商原需求
    功能出入甚大，將造成廠房完全無法使用，無法達修復目的
    。顯見因原告設計及施工結果，已造成被告結構無法達到使
    用目的，對被告而言，實屬重大瑕疵。另鑑定報告建議拆除
    2 樓增設之混凝土樓版，亦即系爭廠房修復後即無2 樓樓版
    之使用範圍，亦顯與被告對於系爭廠房原規劃使用之範圍與
    目的不同。5.鑑定結果析(六)點係針對原告片面主張之追加工
    程所為之陳述，惟此部分兩造未有合意，被告否認與原告訂
    有「追加第2 次廠房修繕」之工程契約。況兩造所簽訂者為
    統包之總價承包契約，故自設計伊始，迄施工完成驗收為止
    ，應由原告按其設計規劃計算之總價範圍內完成，此為原告
    應履行之契約範圍，故原告依約不得事後任意要求追加工程
    價款，且原告片面自稱之追加未經被告同意，其設計施作產
    生重大瑕疵，無理由再請求此部分款項。
  (四)系爭工程有重大瑕疵，無法達使用目的，被告依法解除契約
    ：
    系爭工程之設計及施工有重大瑕疵，無法修補，或修補後無
    法達使用目的，被告依民法第493 條、第495 條規定，解除
    系爭工程契約，並以98年2 月27日所提答辯(一)狀繕本送達原
    告，為解除契約之意思表示之通知，則被告自無義務給付原
    告剩餘尾款。另依民法第259 條第2 款規定，原告尚應返還
    被告已支付之工程款300萬元，被告並援引主張抵銷。
  (五)縱認系爭工程瑕疵未達得解約程度，原告依約亦無請求工程
    尾款之權利，且應依法修補瑕疵，並賠償被告所受各項損害
    ：
    系爭契約中「整建工程付款方式」約定：「開工簽約金：10
    萬元、主體（鋼骨、鋼架）完成付6 成款、鋼板完工付3 成
    款，驗收完工付1 成尾款」，由民法第490 、505 條規定及
    上開契約約定，原告應舉證證明其已完成符合契約要求之工
    作。實則系爭工程迄未完工驗收，且有重大瑕疵，故被告依
    約無給付至少1 成尾款之義務。又系爭工程有重大瑕疵，被
    告迄今仍無法使用標的物，被告雖已發函催告原告修補，原
    告卻置之不理，依民法第493 條、第495 條規定，被告亦得
    請求瑕疵修補費用、減少價金，及因瑕疵所造成之損害賠償
    ，被告並援引主張抵銷。
  (六)系爭工程迄未完工，被告依約得請求原告賠償遲延完工之罰
    金：
    系爭工程之開工日期依契約所載為96年11月19日，工程日期
    50至60日，故原告至遲應於97年1 月20日完工，並報告業主
    即被告進行驗收，驗收完再給付尾款。完工日期倘有延誤，
    依約原告應按日計罰千分之3 即12,600元之違約金。原告迄
    今仍未報請完工驗收，故至被告解約之日即98年2 月26日止
    ，已遲延達401 日，應罰款5,052,600 元。如認不得解約，
    被告亦暫一部計算遲延罰款至98年2 月26日止，並主張抵銷
    。
  (七)併為答辯聲明：
  1.原告之訴及假執行之聲請均駁回。
  2.如受不利判決願供擔保，請准宣告免為假執行。
三、兩造不爭執事項：
  (一)原告於96年11月16日向被告承攬坐落台北縣樹林市○○街22
    號Ａ棟廠房之廠房修繕整建工程，並簽立廠房修繕整建工程
    合約書，約明本次整體工程款總金額為420 萬元，工程開工
    日為96年11月19日，被告已於97年1 月8 日給付工程款250
    萬元，於97年4 月14日給付工程款50萬元，尚有120 萬元工
    程尾款未給付，有廠房修繕整建工程合約書影本1 份附卷可
    稽（見本院卷第6 至10頁）。
  (二)被告於96年12月18日向原告追加坐落台北縣樹林市○○街22
    號Ｂ棟廠房修繕工程（下稱第一次追加工程），約定追加工
    程款為834,800 元，並經被告於原告所繪之追加工程附圖簽
    名，該第一次追加工程業已完工，被告尚未給付工程款，有
    追加工程附圖影本2 紙附卷可稽（見本院卷第12至13頁），
    並經被告於97年6 月23日言詞辯論期日自認在卷（見本院卷
    第32頁）。
四、原告主張：其向被告承攬Ａ棟廠房之廠房修繕整建工程，約
    定承攬報酬為420 萬元，被告僅給付300 萬元，另被告向其
    追加Ｂ棟廠房修繕工程即第一次追加工程，工程款834,800
    元，之後又追加第二次廠房修繕工程，即Ａ棟、Ｂ棟廠房之
    雜項工程，工程款為1,711, 200元，實際工程款為126 萬元
    ，上開工程原告均已完工，被告卻拒不驗收，亦不給付工程
    款，合計尚欠工程款3,294,800 元等語。被告則否認有向原
    告追加上開Ａ棟、Ｂ棟廠房之雜項工程，並以前揭情詞置辯
    。茲就原告請求之各項工程款分述如下：
  (一)Ａ棟廠房修繕整建工程之工程款120萬元部分：
  1.原告主張：其於96年11月16日向被告承攬Ａ棟廠房修繕工程
    ，約定工程總價為420 萬元，被告已給付300 萬元，尚餘工
    程款120 萬元未給付，該Ａ棟廠房一樓之水泥柱及一樓四周
    鋼筋混凝土造之牆壁是原本之舊建物，被告要求原告施作部
    分為二樓，即直接跨做在原來一樓舊建物上，所以原告實際
    承攬施作之範圍為二樓樓版以上之建物及二樓一節，雖為被
    告所不爭執，惟被告否認有給付工程尾款120 萬元之義務，
    辯稱：該工程有重大難以修繕之瑕疵，無法達使用目的，該
    Ａ棟廠房已成危險建築，隨時有倒塌之危險，故被告已依法
    解除契約，而無義務給付剩餘尾款等語。
  2.按民法第492條規定：「承攬人完成工作，應使其具備約定
    之品質及無減少或滅失價值或不適於通常或約定使用之瑕疵
    。」此項承攬人之瑕疵擔保責任係法定責任，不以承攬人具
    有過失為必要。定作人以工作有瑕疵，主張承攬人應負瑕疵
    擔保責任，僅須就工作有瑕疵之事實舉證，即為已足，無庸
    證明承攬人有可歸責之事由。承攬人如抗辯其有可免責之事
    由者，對此項免責之事由，應負舉證責任，有最高法院97年
    度台上字第210 號裁判要旨可資參照。本件被告抗辯原告所
    施作之Ａ棟廠房修繕整建工程有重大瑕疵致不能達使用之目
    的，經本院就此部分工程囑託台灣省建築師公會鑑定結果，
    鑑定人林明毅建築師先於97年7 月16日進行初勘，並於97年
    8 月19日以毅鑑字第970819號函檢送台灣省建築師公會鑑定
    案件初勘紀錄表、初勘報告書、現況相片4 紙予本院（見本
    院卷第61至66頁），依該初勘報告書之「初步履勘經過及研
    判」以：「... 2.詢雙方當事人均知本案未依建築法令提出
    增建，亦未聘任任何建築師或土木、結構技師進行結構計算
    及構件尺寸之訂定；且本案結構主、次樑架配置錯誤、混凝
    土樓板過厚，導致原結構不勝負荷。3.依現況目測勘查結果
    研判(1)其地基下陷之狀況甚微（需進行儀器測量方可確認）
    。(2)混凝土柱上方托樑與柱交接處均呈45度開裂，乃表示該
    處受力已超出其設計之容許應力，而使該部混凝土產生剪力
    破壞，若遇三級（含）以上之地震，將有立即坍塌之危險。
    ... 。」。其「鑑定初勘建議」則以：「1.因混凝土柱上方
    托樑已開裂，若遇地震，將有立即坍塌之危險。故建請儘速
    會勘並儘速作緊急支撐防護計畫，避免公共災害之發生（因
    工廠屬供公眾使用建築物）2.本案屬『建築物結構破壞』之
    案例，建議應委託建築師循正確模式，即申請『建築執照』
    從營業法規規定（建蔽率及容積率）及整體結構負載加以考
    量，復委託地質技師鑽探，考慮地質承載力；委託結構技師
    就現有混凝土柱容許承載力，進行法規規定之整體結構系統
    及計算，以推導出適當之主、次樑斷面尺寸，並比對現況，
    以謀求補救之道。... 。」等語。嗣再經鑑定人林明毅建築
    師於97年7 月24日、97年9 月6 日、97年12月17日先後三次
    進行現場會勘，台灣省建築師公會並於98年1 月16日作成台
    建師鑑97051 字第2072-2號鑑定報告書檢送本院，其鑑定結
    果為：「(一)本案起造人（被告人）未聘請建築師或相關技師
    ，依建築相關法令申請增建或進行結構檢討，亦未檢討地耐
    力及原RC結構是否承擔得住新增荷重；而承造人（原告人）
    繪製該工程簡易圖說，未由結構技師或建築師簽證，亦未考
    量新增樓版載重，及新設鋼樑結構配置是否正確，是否足以
    承擔新增加樓板荷重。由於兩造均未依相關法令及合理程序
    進行工程，均對本案造成根本之影響，合先敘明。(二)系爭鐵
    皮廠房Ａ棟經目視無地基下陷狀況，2 樓版經現場水平測量
    結果，最高與最低點差距為6.4 公分，但以跨距16公尺而言
    ，沉陷量為千分之4 ，可謂沉陷量不大（當然與已切除中央
    部分樓版，減輕了過度負載有相當關係）。(三)系爭鐵皮廠房
    Ａ棟1 樓混凝土柱上方托樑混凝土爆裂，乃因增設樓版之呆
    載重將使鋼樑向下撓曲，並將力量傳遞於混凝土柱上方托樑
    ，致使該托樑混凝土部位因超載，產生剪力破壞而開裂，非
    因水泥柱內之鋼筋生鏽所引致。(四)查該案鋼樑配置應屬不當
    ：短向主鋼樑A1（600 ×200 ×11×17）二跨才配置一支，
    其餘短向鋼樑A2（300 ×150 ×6.5 ×9） 斷面又比長向鋼
    樑A3（400 ×200 ×8 ×13）為小，不符結構配置原理。然
    經查核該工程雖鋼樑配置不當，但原告人確有依合約所載鋼
    樑、鋼柱尺寸施工；但屋頂鋼板部分，圖面僅記載「盛餘（
    付樣本）」，無載明鋼板厚度及相關規定，因無法上去察看
    ，且施工不良漏水多處。... 。」（見上開鑑定報告書第3
    頁）。足認系爭Ａ棟廠房修繕整建工程確有重大致不能達使
    用之目的之瑕疵，且其程度已達該廠房有倒塌之危險。雖上
    開鑑定報告另就修補方法建議：1.增加緊急支撐鋼柱。2.拆
    除2 樓增設之混凝土樓版，以防止因混凝土托樑斷裂而坍塌
    等語（見上開鑑定報告書第4 頁），惟依上開「鑑定初勘建
    議」可知此僅為避免該廠房坍塌，造成公共災害之一時性、
    緊急性之防護措施。矧被告定作系爭Ａ棟建物係作為廠房使
    用，其原委託原告施作之型式即係於原一樓舊建物之鋼筋混
    凝土柱及牆面之上增建2 樓鐵皮建物，故如將該2 樓增設之
    混凝土樓版拆除，顯已與被告原來增建之型式不符，而無法
    達被告之使用目的。且系爭工程之瑕疵，依前開鑑定結果，
    認為建築物結構破壞，根本之道，應另委請建築師或相關技
    師，依建築相關法令申請增建或進行結構檢討，可證其瑕疵
    之程度，已嚴重影響該建築物之結構與安全。
  3.次按民法第493 條第1 項規定：「工作有瑕疵者，定作人得
    定相當期限，請求承攬人修補之。」同法第494 條規定：「
    承攬人不於前條第一項所定期限內修補瑕疵，或依前條第三
    項之規定拒絕修補或其瑕疵不能修補者，定作人得解除契約
    或請求減少報酬。但瑕疵非重要，或所承攬之工作為建築物
    或其他土地上之工作物者，定作人不得解除契約。」、同法
    第495 條第1 、2 項規定：「因可歸責於承攬人之事由，致
    工作發生瑕疵者，定作人除依前二條之規定，請求修補或解
    除契約，或請求減少報酬外，並得請求損害賠償。」、「前
    項情形，所承攬之工作為建築物或其他土地上之工作物，而
    其瑕疵重大致不能達使用之目的者，定作人得解除契約。」
    。上開民法第494 條但書規定，所承攬之工作為建築物或其
    他土地上之工作物者，定作人不得解除契約，係指承攬人所
    承攬之建築物，其瑕疵程度尚不致影響建築物之結構或安全
    ，毋庸拆除重建者而言。倘瑕疵程度已達建築物有倒塌之危
    險，猶謂定作人仍須承受此項危險，而不得解除契約，要非
    立法本意所在，有最高法院83年台上字第3265號判例要旨可
    資參照。本件被告已於97年9 月10日以存證信函催告原告於
    15日內修補瑕疵，該存證信函並經原告於同年月11日收受，
    業據被告提出樹林迴龍郵局00060 號存證信函及回執影本各
    1 紙為證（見本院卷第99至101 頁），是原告迄未修補，且
    系爭Ａ棟廠房修繕整建工程之瑕疵重大致不能達使用之目的
    ，並已影響該廠房之結構與安全，有立即倒塌之危險，已如
    前述。因此，被告於98年2 月27日言詞辯論期日提出答辯(一)
    狀，主張以該書狀繕本送達原告為解除承攬契約之意思表示
    ，該書狀繕本並已當庭送達原告（見本院卷第91頁），於法
    即無不合。
  4.又民法第496條規定：「工作之瑕疵，因定作人所供給材料
    之性質或依定作人之指示而生者，定作人無前三條所規定之
    權利。但承攬人明知其材料之性質或指示不適當，而不告知
    定作人者，不在此限。」惟定作人以工作有瑕疵，主張承攬
    人應負瑕疵擔保責任，僅須就工作有瑕疵之事實舉證，即為
    已足，無庸證明承攬人有可歸責之事由；承攬人如抗辯工作
    之瑕疵，係因定作人所供給材料之性質，或依定作人之指示
    而生者，對此項免責之事由，應負舉證責任，有最高法院94
    年度台上字第1504號裁判要旨可資參照。本件原告另主張其
    承攬系爭工程，均係依被告在現場之指示所施作，系爭Ａ棟
    廠房修繕整建工程合約書之附圖（見本院卷第7 至10頁）則
    為其依被告之要求所繪製等語，然原告並自承：被告要求之
    內容為鋼樑要幾根，坪數要多少，其才可以計算用料及成本
    等語（見本院卷第145 頁），是足認系爭工程之主、次樑之
    配置，結構之計算、結構尺寸之訂定，係由原告依被告上開
    要求所設計，並非全依被告之指示所為。再者，被告已否認
    系爭工程之瑕疵係依其之指示而生，原告應就其此部分主張
    負舉證之責，然原告並未能舉證證明，自不能依上開法文規
    定免其瑕疵擔保之責。
  5.因此，系爭Ａ棟廠房修繕整建工程之承攬契約，既經被告合
    法解除而失效，則原告依該已失效之承攬契約請求被告給付
    承攬報酬120 萬元，即無理由，不應准許。
  (二)第一次追加工程（即Ｂ棟廠房修繕工程）之工程款834,800
    元部分：
  1.原告主張：被告於96年12月18日向原告追加坐落台北縣樹林
    市○○街22號Ｂ棟廠房修繕工程（即第一次追加工程），約
    定追加工程款為834,800 元，該追加工程業已完工，被告尚
    未給付工程款一節，業據提出追加工程附圖影本2 紙為證（
    見本院卷第12至13頁），且被告於本件97年6 月23日言詞辯
    論期日亦到庭陳稱：系爭鐵皮屋有Ａ、Ｂ棟，Ｂ棟並沒有問
    題，Ｂ棟部分價金為834,800 元，就是96年12月18日所追加
    的工程等語（見本院卷第32頁）。是原告依兩造間此部分追
    加工程之承攬契約，請求被告給付承攬報酬834,800 元，即
    屬有據。
  2.次按民法第334 條第1 項規定：「二人互負債務，而其給付
    種類相同，並均屆清償期者，各得以其債務，與他方之債務
    ，互為抵銷。但依債之性質不能抵銷或依當事人之特約不得
    抵銷者，不在此限。」是抵銷為消滅債務之單獨行為，只須
    與民法第334條所定之要件相符，一經向他方為此意思表示
    即生消滅債務之效果，不待對方之表示同意，有最高法院50
    年台上字第291 號判例要旨可資參照。本件因原告所承攬之
    前開Ａ棟廠房修繕整建工程有有重大瑕疵，無法達使用目的
    ，被告並已依法解除該承攬契約，已如前述。而按民法第25
    9 條第1 款規定：契約解除時，當事人雙方回復原狀之義務
    ，除法律另有規定或契約另有訂定外，由他方所受領之給付
    物，應返還之。是被告於本件98年4 月10日言詞辯論期日，
    當庭以：Ａ棟廠房修繕整建工程之承攬契約業經被告解除，
    原告應返還被告已支付之工程款300 萬元，被告並援引主張
    抵銷等語（見本院卷第145 至146 頁），符合上開民法第33
    4 條第1 項前段之規定，因此原告此部分請求被告給付工
    程款834,800 元，及自起訴狀繕本送達被告之翌日即97年5
    月29日起（見本院卷第25頁），至98年4 月10日被告主張抵
    銷之日止，按年息5%計算之利息，合計871,051 元（計算式
    ：834,800 元+834,800元×5%÷365 日×317 日=871,051元
    ；元以下四捨五入），未逾被告上開主張抵銷之債權。是其
    此部分請求，經被告抵銷後，已無餘額，不應准許。
  (三)第二次追加工程之工程款126萬元部分：
    原告主張：被告之後又追加第二次廠房修繕工程，項目如其
    所提合晟股份有限公司廠房修繕追加部分報表所示，均為前
    開Ａ棟廠房及Ｂ棟廠房之雜項工程，追加工程款合計1,711,
    200 元，因上開報表其中第9 項工程未施工，故實際工程款
    為126 萬元一節，雖提出合晟股份有限公司廠房修繕追加部
    分報表影本一份為證（見本院卷第14頁）。惟被告否認有向
    原告追加此部分工程，並辯稱：「第二次追加我並不知情。
    都是原告自己量自己做。我並沒有同意第二次追加工程的部
    分。第二次追加是因為Ａ棟出問題時原告才提出的，並沒有
    告訴我。」等語（見本院卷第32頁）。而按兩造於原所訂承
    攬契約以外之追加工程，係屬另一承攬契約行為，是原告請
    求被告給付追加工程款126 萬元，自須就該另一承攬契約之
    存在，負舉證責任，有最高法院68年度台上字第1617號裁判
    要旨可資參照。然原告所提上開合晟股份有限公司廠房修繕
    追加部分報表為原告自行製作，並未經被告之簽章，無法用
    以證明兩造間有成立此部分追加工程之承攬契約之意思表示
    合致，原告復未能提出其他證據證明被告有向原告追加此部
    分工程，是其依承攬契約，請求被告給付承攬報酬126 萬元
    ，即乏依據，不應准許。
五、從而，原告依承攬契約，請求被告給付承攬報酬3,294,800
    元，及自起訴狀送達繕本送達翌日起至清償日止按年息5%計
    算之利息，為無理由，應予駁回。
六、因本案事證已臻明確，兩造其餘主張陳述、所提證據、攻擊
    防禦方法，及被告其餘抵銷之抗辯，均與本案判斷結果無影
    響，毋庸再予一一審酌，附此敘明。
七、結論：本件原告之訴為無理由，依民事訴訟法第78條，判決
    如主文。
中    華    民    國    98    年    4     月    27    日
                  民事第一庭    法  官  黃信樺
以上正本係照原本作成
如對本判決上訴，須於判決送達後20日內向本院提出上訴狀
中    華    民    國    98    年    4     月    27    日
                                書記官  李佳靜


司法院資訊處製作；財團法人民間司法改革基金會備份。
